【裁判字號】    95,訴,139
【裁判日期】    950616
【裁判案由】    強盜等
【裁判全文】
臺灣花蓮地方法院刑事判決               95年度訴字第139號
公  訴  人  臺灣花蓮地方法院檢察署檢察官
被      告  丁○○
選任辯護人  陳正忠律師
被      告  甲○○
                  （現於臺灣花蓮監獄附設花蓮分監另案執行
指定辯護人  蕭昌輝律師
上列被告等因強盜等案件，經檢察官提起公訴（95年度少連偵字
第4號、第5號），本院判決如下：
    主  文
丁○○共同意圖為自己不法之所有，攜帶兇器，以強暴、脅迫至
使不能抗拒，而使他人交付其物，處有期徒刑柒年參月，扣案之
口罩壹副，沒收。
甲○○共同意圖為自己不法之所有，攜帶兇器，以強暴、脅迫至
使不能抗拒，而使他人交付其物，處有期徒刑柒年陸月，扣案之
口罩壹副，沒收。
    事  實
一、甲○○、丁○○與未滿18歲之少年陳○○（民國○○年○○月 ○
    日生，所涉非行現由本院少年法庭裁定送地檢署偵辦），因
    渠等缺錢花用，乃由少年陳○○提議要隨機對路人強盜財物
    ，經甲○○及丁○○同意後，共同基於意圖為自己不法所有
    之犯意聯絡，先於95年 3月19日上午10時許，搭乘計程車至
    花蓮市市區隨處勘察可供作案之地點，嗣渠等發現財團法人
    基督教門諾會醫院（下稱門諾醫院）院區附近較易得手，乃
    決定於該處犯案，於翌日（20日）13時許，甲○○、丁○○
    及少年陳○○共同搭乘計程車至門諾醫院旁花蓮市○○○街
    與民權九街交岔路口附近，坐在椅子上俟機找尋適當下手之
    對象。嗣於當日14時許，見年長之乙○○駕駛車號U7─0397
    號自用小客車停駛在其等所坐地點之前方，其等當下即決定
    俟乙○○再返回駕車之際，即將動手強盜乙○○之財物。於
    同日16時許，乙○○自門諾醫院步出正欲上車開啟上開自小
    客車車門之際，甲○○、丁○○及載口罩蒙住面部之少年陳
    ○○等見狀認機不可失，即驅前並由甲○○動手朝乙○○鼻
    部毆擊，使乙○○受有鼻挫傷之傷害，丁○○則持少年陳○○所提供之得為兇器之電擊棒 1支（業已丟棄在花蓮縣玉里
    鎮之垃圾車裡，不復存在）啟動電擊開關電擊乙○○頸部及
    身體肋骨等處，致乙○○無法反抗，陳○○再強押乙○○進
    入自用小客車，丁○○及陳○○將乙○○夾坐在後座處，並
    由陳○○拿出其自備之工業用塑膠束繩半包（剩餘未用之塑
    膠束繩均已在桃園縣境丟棄滅失），取出其中 3條將乙○○
    之雙手綑綁住。
二、隨後，由甲○○負責駕車往南方向逃離，途中，甲○○出言
    探詢乙○○身上有無錢財，乙○○在生命、身體恐遭受到兇
    器侵害的脅迫下，喪失自由意志，不敢抗拒後，不得不將身
    上所攜帶之皮夾取出交給丁○○，丁○○除將皮夾內之現金
    新臺幣（下同）4,000 元，及行動電話1 支（門號0000-000
    000；諾基亞牌）、國民身分證、行車執照、駕駛執照各1張
    、鑰匙1把、花蓮第一信用合作社提款卡（卡號0000-000000
    000-0）1枚及健保卡1枚等物品強走。
三、嗣於同日19時許，甲○○駕駛上開車輛至花蓮縣瑞穗鄉時，
    甲○○、丁○○及少年陳○○為求能獲得更多財物，乃再逼
    使乙○○說出提款卡密碼，共同出言向乙○○恐嚇稱：若不
    說出提款卡密碼，要其吃子彈等語，致乙○○不能抗拒，而
    提供金融卡密碼，甲○○即駕駛該車至花蓮縣瑞穗鄉富源郵
    局旁，推由少年陳○○下車至郵局所設置之自動提款機前，
    分別於19時33分許、19時34分許，接續鍵入提款卡提款密碼
    ，使該自動付款設備辨識系統陷於錯誤，誤認其係有正當權
    源持卡人，以該不正方法由自動付款設備提領各20,000元及
    18,000元，共計得款38,000元，得款後，甲○○再驅車前往
    花蓮縣富里鄉六十石山山區躲藏，然於該車行經花蓮縣玉里
    鎮三民至大禹間路段時，因乙○○欲引起巡邏警車內員警之
    注意，而猛力搖晃方向盤，丁○○、少年陳○○憤而再度動
    手毆打乙○○，甲○○並取出其自備而未具殺傷力之不明玩
    具槍枝1 枝，交由丁○○持槍押住乙○○，並恐嚇稱：「要
    將你殺死！」等語，致乙○○心生畏懼，不敢再向外尋求外
    援。復於當日23時許，因見乙○○出聲苦苦哀求，且見六十
    石山區躲藏處時有其他車輛往來，恐易遭人發現不法，乃將
    乙○○雙手上遭綑綁的工業用塑膠束繩割斷，給其一瓶礦泉
    水，並交還給乙○○其健保卡及200 元，將其棄於該處自求
    生路後始離去，之後，其等將車開至花蓮縣光復鄉光復火車
    站，將車棄置於該處，另轉搭乘計程車返回花蓮市之東京賓
    館躲藏，所得款項朋分花用殆盡，並沿途將所強得之行動電
    話、汽、機車行照、駕照及提款卡等物丟棄。乙○○行動獲
    得自由後隨即徒步下山至附近民宅向人求助，始行脫困。嗣
    乙○○報案後，經警循線查獲，並於同月26日18時許，在花
    蓮縣玉里鎮○○○街36號陳○○住處，扣得其所有並供作案
    之口罩1副。
四、案經被害人乙○○訴請花蓮縣警察局報請台灣花蓮地方法院
    檢察署檢察官偵查起訴。
    理  由
一、上開事實，業據被告甲○○及丁○○於警詢時、偵查中及本
    院審理時均坦白承認不諱，核與證人即被害人乙○○及少年
    陳○○於警詢所證述情節大致相符（被告及辯護人於本院言
    詞辯論終結前，均未聲明異議該等筆錄之證據能力，視為同
    意作為證據，且本院並徵諸該等筆錄作成時之情境，係案發
    後即就案發當時經過情形為說明，證人且係在平和及自主之
    意思下為陳述，本院認為並不無適當之處，故均認具有證據
    能力，亦予敘明），並有財團法人臺灣基督教門諾會醫院診
    斷證明書1紙、贓證物認領保管收據2紙、花蓮縣警察局扣押
    物品清單1紙、活期存款存摺影本1份、通聯調閱查詢單 1份
    、投宿旅客姓名登記影本 1紙、照片37幀附卷可稽，並有扣
    案之口罩1副在卷可佐，被告2人就上開強盜等之犯行，均堪
    予認定。
二、論罪科刑方面：
（一）刑法第321條第1項第 3款之攜帶兇器竊盜罪，係以行為人
      攜帶兇器竊盜為其加重條件，此所謂兇器，其種類並無限
      制，凡客觀上足對人之生命、身體、安全構成威脅，具有
      危險性之兇器均屬之，且祇須行竊時攜帶此種具有危險性
      之兇器為已足，並不以攜帶之初有行兇之意圖為必要。然
      查，被告等人作案時所用之不明槍枝 1枝，業經警方長期
      搜尋結果並無所獲，使本院無法就該槍枝是否具有殺傷力
      為實質上的判認，雖被告丁○○於警詢中自承：是 90PPK
      型手槍，因為是槍蠻重的，所以好像是制式的云云（見警
      卷第23頁），但此仍屬其個人的推測之詞，並不足為據，
      且觀之證人陳○○於警詢中即證稱：「手槍是我的，但是
      玩具槍，該槍是未經改造的之BB槍。」等語（見警卷第37
      頁），是稽之該槍枝既係為少年陳○○所提供犯案，且於
      案發時，亦係由其長時間所持用，按理自以少年陳○○對
      於槍枝性質為何，所言較為可採，況且被告 2人於本院審
      理時亦再表明該槍枝實係為玩具槍，按照罪疑唯輕之法理
      ，自當採認對被告 2人有利之認定，從而，本院審認該槍
      枝並未具有擊發產生高速彈丸動能之殺傷力。又查，玩具
      手槍其材質概多以塑鋼材質為主，而槍枝結構係著眼於擊
      發彈丸來決定槍枝外觀，倘非經過刻意改造，尚不足僅憑
      槍枝身本體物理構造，即遽認業已達到可得作為兇器之程
      度，辯護人執此所辯，應可採據。
（二）然查，被告等人另作案用之電擊棒 1枝，雖亦未經扣案，
      但按電擊棒係以高壓電流瞬間通電後產生極高倍數的電流
      ，如觸擊人體，輕則使人觸麻疼痛，重則知覺短暫喪失，
      尤有甚者，會造成人體皮膚等處受傷，甚而造成器官衰竭
      因而使人致死，此均亦為吾人平日常有所聽聞之社會經驗
      ，故而，例如電擊棒多被主管機關明定列為禁止攜帶上航
      空飛行器具之危險物品之一，由此可見，該器材在客觀上
      對於人之生命、身體安全上構成一定威脅，故應屬具有危
      險性之兇器甚明，且查，被告丁○○於強盜之初，即有持
      電擊棒朝被害人之頸部電擊為攻擊（見警卷第18頁），而
      被害人亦指證其身體肋骨部位有遭人持電擊棒電擊後被押
      上車等情（見警卷第 2頁），可見被告等人確將電擊棒作
      為壓制被害人反抗的利器，基此，該電擊棒業已達到上開
      法定「兇器」之構成要件，合先敘明。
（三）被告 2人持未扣案之足以殺傷人之生命、身體之電擊棒為
      強盜行為，核其等就此所為，係均犯刑法第328條第1項之
      強盜罪而有第321條第1項第3款之情形，應依刑法第330條
      第 1項之加重強盜罪論處。又其等於強盜之際，徒手或持
      電擊棒等物而傷及被害人鼻部之行為，即係其等所實施之
      強暴行為，應包括於強盜行為內，不另成立傷害罪。而被
      告等人強盜被害人之提款卡，隨之接續詐領金錢，就此所
      為，係均犯刑法第339條之2第 1項之利用自動付款設備詐
      欺罪。至被告等人剝奪被害人之行動自由並加以私行拘禁
      之行為，應另構成刑法第302條第1項之妨害他人行動自由
      罪，原檢察官漏未引用此法條，然此事實，既已載明在起
      訴書犯罪事實欄裡，本院自得依法加以論處，附予敘明。
      被告 2人與少年陳○○就上開犯行間均具有犯意之聯絡及
      行為之分擔，均應論以共同正犯。被告 2人與上開加重強
      盜及利用自動付款設備詐欺罪 2犯行間，與未滿十八歲之
      兒童陳○○共同犯罪，均應依兒童及少年福利法第70條第
      1 項前段之規定，各加重其刑（起訴書原聲請本院依照少
      年事件處理法第85條第 1項之規定加重其刑，惟兒童及少
      年福利法第70條第 1項前段之規定係為少年事件處理法之
      特別規定，應優先適用，且就此亦經公訴檢察官當庭更正
      ，亦予敘明）。被告 2人所犯上開妨害行動自由與加重強
      盜與利用自動付款設備詐欺 2罪間，有方法結果之牽連關
      係，依刑法第55條之規定，應從一重之加重強盜罪論處。
      再查，起訴書認被告甲○○係為本案之首謀云云，然對此
      不僅為被告甲○○及其辯護人所否認外，辯稱：本案係為
      少年陳○○提議並負責主導，伊並非為主謀等語，查被告
      丁○○亦於本院供稱：本案實際上的主謀係為陳○○，而
      非甲○○等語（見本院卷第78頁），再參諸少年陳○○於
      警詢中亦自承本案的起因係其等在要由玉里搭乘火車至花
      蓮的等待過程時，由其提議至門諾醫院行搶（見警卷第29
      頁）。此外，另由作案用之工具亦盡為少年陳○○所提供
      ，可見少年陳○○確實居於本案的主導地位，起訴書就此
      所認，容有未洽，並據而求處對被告甲○○量處重刑，亦
      顯失據。
（四）本院審酌被告甲○○前曾於93年間違反兒童及性交易防制
      條例案件及賭博罪，分別經臺灣臺北地方法院法院簡易庭
      判處有期徒刑3 月及4 月確定，嗣經法院裁定應執行有期
      徒刑6 月，現正入監服刑中，而被告丁○○素行良好，並
      無前科紀錄，此有臺灣高等法院被告前案紀錄表2 份在卷
      可查，被告2 人正值青少壯之年，被告丁○○年僅19歲，
      竟不思自食其力賺取金錢，誤交損友，反以此倫理非難性
      甚高之犯罪手段強盜他人財物，法治觀念薄弱，並且不僅
      造成被害人財物上之損失，更使被害人長期身陷恐懼之中
      ，對於社會治安的危害甚鉅，然犯後被告2 人坦承犯行，
      態度尚佳等一切情狀，檢察官求處被告甲○○、丁○○各
      有期徒刑12年及7 年6 月，尚嫌過重，分別就其等所犯，
      各量處如主文所示之刑。
（五）扣案之口罩 1副，均係為少年陳○○所有並供作本件犯罪
      所用之工具，業據少年陳○○於警詢中及被告丁○○於本
      院中分別陳明在卷，應依刑法第38條第1項第2款之規定，
      宣告沒收。另查，扣案之行動電話1支（含SIM卡）及汽油
      桶 1個，係為少年陳○○平日作為電話通訊所用之物，或
      作為汽車加油所用，均查無積極證據足以證明確供作本件
      犯罪所用之物；另被告犯案時所用之電擊棒1支、玩具槍1
      枝及工業用塑膠束繩等物，雖亦為少年陳○○所有，並作
      為犯案工具，但該物品業均已遭少年陳○○丟棄而均已滅
      失，業據被告 2人及少年陳○○於警詢中供證明確在卷，
      故爰均不另為沒收之諭知，併予敘明。
據上論斷，應依刑事訴訟法第299條第1項前段，刑法第28條、第
330條第1項、第302條第1項、第339條之2第 1項、第55條、第38
條第1項第2款，兒童及少年福利法第70條第 1項前段，判決如主
文。
本案經檢察官丙○○到庭執行職務。
中    華    民    國    95    年    6     月    16    日
                        臺灣花蓮地方法院刑事第二庭
                            審判長法官  李  豫  雙
                                  法官  林  韋  岑
                                  法官  俞  秀  美
上列正本證明與原本無異。
如對本判決不服，應於送達後10日內，向本院提出上訴狀（應抄
附繕本）告訴人或被害人如對於本判決不服者，應具備理由請求
檢察官上訴，其上訴期間之計算係以檢察官收受判決正本之日期
為準。
                                 書記官
中    華    民    國    95    年    6     月    20    日
附錄本判決論罪之法律條文：
中華民國刑法第330條第1項：
犯強盜罪而有第三百二十一條第一項各款情形之一者，處七年以
上有期徒刑。
中華民國刑法第302條第1項：
私行拘禁或以其他非法方法，剝奪人之行動自由者，處五年以下
有期徒刑、拘役或三百元以下罰金。
中華民國刑法第339條之2第1項：
意圖為自己或第三人不法之所有，以不正方法由自動付款設備取
得他人之物者，處三年以下有期徒刑、拘役或一萬元以下罰金。
兒童及少年福利法第70條第1項：
成年人教唆、幫助或利用兒童及少年犯罪或與之共同實施犯罪或
故意對其犯罪者，加重其刑至二分之一。但各該罪就被害人係兒
童及少年已定有特別處罰規定者，不在此限。


司法院資訊處製作；財團法人民間司法改革基金會備份。
